【裁判字號】    90,訴,1596
【裁判日期】    901101
【裁判案由】    偽造文書等
【裁判全文】
臺灣臺中地方法院刑事判決                          九十年度訴字第一五九六號
    公  訴  人  台灣台中地方法院檢察署檢察官
    被      告  甲○○
右列被告因偽造文書等案件，經檢察官提起公訴（九十年度偵字第三四七九號），本
院判決如左：
    主  文
甲○○行使偽造私文書，足以生損害於他人，處有期徒刑參月，如易科罰金，以參佰
元折算壹日。
中華電信股份有限公司民國八十九年十月二十三日行動電話租用申請書用戶領卡簽認
欄、用戶簽章欄及同意書立同意書人欄上偽造之「乙○○」署押均沒收。
    事  實
一、甲○○原係台中市○○路一００號之三一四手機通訊兵通信行店長，明知不詳姓
    名者於民國八十九年十月間某日，在該通信行所交付之乙○○身分證，係來路不
    明之贓物，仍予以收受影印留存。並意圖為自己不法之利益，於同年十月二十三
    日，委由不知情之台中市○○路一０五號國勤通信有限公司副理徐葵霖，冒用乙
    ○○名義，填載中華電信股份有限公司行動電話租用申請書及同意書，且在該申
    請書及同意書用戶領卡簽認欄、用戶簽章欄及同意書立同意書人欄上偽造「乙○
    ○」之署押，持向中華電信股份有限公司申請租用0000－000000號行
    動電話號碼搭配諾基雅八八五０型手機，使中華電信股份有限公司陷於錯誤，而
    交付市值新台幣（下同）一萬六千元之諾基雅八八五０型手機及0000－00
    0000號行動電話ＳＩＭ卡，甲○○於取得該手機及ＳＩＭ卡後，即基於概括
    之犯意，自同年十一月三日起至同年月五日止，連續撥打該行動電話號碼對外聯
    絡，共獲得免費通聯之不法利益一千二百二十二元，嗣復將該手機以一萬六千五
    百元售予不詳姓名者牟利，致中華電信股份有限公司求償無著，足以生損害該公
    司及乙○○。
二、案經台中縣警察局移送台灣台中地方法院檢察署檢察官偵查起訴。
    理  由
一、訊據被告甲○○否認偽造文書等犯行，辯稱係自稱乙○○姪子之男子請伊代辦門
    號搭配手機，伊再委由國勤通信有限公司辦理，共繳交七千八百八十元，持乙○
    ○身分證之男子約十九歲，伊不知該身分證遭搶，伊曾以該行動電話撥打00－
    0000000轉三０六號及0000－000000號電話與該男子聯絡，但
    該男子沒來拿手機云云。惟查乙○○之身分證，係乙○○於八十九年十月中旬，
    在台中縣大雅鄉○○路、學府路口，遭不詳姓名者搶奪，屬於贓物，而乙○○並
    未申請該0000－000000號行動電話等情，業據被害人乙○○於警訊中
    供述綦詳，又00－0000000轉三０六號電話原係裝設在張惠君承租阮聰
    一所有台中縣沙鹿鎮○○路紅竹巷十之十號三０六室，該電話分機已於八十九年
    七月中旬損壞拆除，復經證人張惠君、阮聰一於警訊中證述屬實，另該0000
    －000000號行動電話自八十九年十一月三日起至同年月五日止，迄無撥打
    00－0000000轉三０六號及0000－000000號電話之紀錄，亦
    有該行動電話通聯紀錄附卷可稽，則被告所稱曾以該0000－000000號
    行動電話撥打00－0000000轉三０六號及0000－000000號電
    話，通知委其代辦行動電話租用事宜之男子，已非實情，況依常情，如該000
    0－000000號行動電話確係自承乙○○姪子之男子委託代辦，被告焉會不
    知該男子姓名、住所及聯絡方式，並將行動電話申請書之帳單寄送地址及催費聯
    絡電話，記載為被告任職通信行之地址及電話？參以被告取得該0000－00
    0000號行動電話ＳＩＭ卡及諾基雅八八五０型行動電話後，即自同年十一月
    三日起至同年月五日止，連續撥打該行動電話號碼對外聯絡，通聯費用達一千二
    百二十二元，嗣又將該諾基亞八八五０型手機以一萬六千五百元出售牟利等情，
    益徵本件係被告利用不詳姓名者所交付之乙○○身分證予以影印，再委由不知情
    之徐葵霖，冒用乙○○名義，向中華電信股份有限公司申請租用0000－00
    0000號行動電話號碼搭配諾基雅八八五０型手機供己使用，被告所辯無非飾
    卸之詞，不足採信。此外復有中華電信股份有限公司行動電話租用申請書、同意
    書影本及該0000－000000號行動電話通聯紀錄在卷足憑，事證明確，
    被告犯行已堪認定。
二、核被告所為，係犯刑法第二百十六條、第二百十條之行使偽造私文書罪、第三百
    三十九條第二項之詐欺得利罪及第三百四十九條第一項之收受贓物罪。被告利用
    不知情之徐葵霖實施犯罪，為間接正犯。而偽造「乙○○」署押，係偽造私文書
    之階段行為，另偽造私文書之低度行為，已為行使之高度行為所吸收，均不另論
    罪。又被告先後多次詐欺得利犯行，時間緊接，犯罪構成要件相同，顯係基於概
    括犯意為之，為連續犯，應論以一罪，依法加重其刑。再被告所犯上開三罪，有
    方法結果之牽連關係，應從一重之行使偽造私文書罪處斷。爰審酌被告犯罪動機
    、目的、手段、所生危害及犯罪後態度等一切情狀，處以如主文所示之刑，並諭
    知易科罰金之折算標準。又被告行為後，刑法第四十一條業經立法院通過修正為
    犯最重本刑為五年以下有期徒刑以下之刑之罪，而受六個月以下有期徒刑或拘役
    之宣告，因身體、教育、職業、家庭之關係或其他正當事由，執行顯有困難者，
    得以一元以上三元以下折算一日，易科罰金。但確因不執行所宣告之刑，難收矯
    正之效，或難以維持法秩序者，不在此限（另增訂第二項，併合處罰之數罪，均
    有前項情形，其應執行之刑逾六月者，亦同），並經總統於九十年一月十日公布
    ，同年月十二日生效，本件自應適用修正公布生效之新法諭知易科罰金之折算標
    準，併予敘明。中華電信股份有限公司八十九年十月二十三日行動電話租用申請
    書用戶領卡簽認欄、用戶簽章欄及同意書立同意書人欄上偽造之「乙○○」署押
    應依刑法第二百十九條諭知沒收。
據上論斷，應依刑事訴訟法第二百九十九條第一項前段，刑法第二條第一項前段、二
百十六條、第二百十條、第三百三十九條第二項、第三百四十九條第一項、第五十五
條、修正後第四十一條第一項前段、第二百十九條，罰金罰鍰提高標準條例第一條前
段，第二條，判決如主文。
中      華      民      國      九十      年      十一  月      一      日
                                        法  官  鍾  堯  航
右正本證明與原本無異。
如不服本判決，應於送達後十日內向本院提出上訴狀（須附繕本），上訴於台灣高等
法院台中分院。
                                        書記官
中      華      民      國      九十      年      十一  月       一     日
附錄本案論罪科刑法條全文
刑法第二百十條：
偽造、變造私文書，足以生損害於公眾或他人者，處五年以下有期徒刑。
刑法第二百十六條：
行使第二百十條至第二百十五條之文書者，依偽造、變造文書或登載不實事項或使登
載不實事項之規定處斷。
刑法第三百三十九條：
意圖為自己或第三人不法之所有，以詐術使人將本人或第三人之物交付者，處五年以
下有期徒刑、拘役或科或併科一千元以下罰金。
以前項方法得財產上不法之利益或使第三人得之者亦同。
刑法第三百四十九條第一項：
收受贓物者，處三年以下有期徒刑、拘役或五百元以下罰金。


司法院資訊處製作；財團法人民間司法改革基金會備份。
